臺灣高等法院臺南分院刑事判決　 96年度重上更(二)字第301號
上　訴　人　臺灣嘉義地方法院檢察署檢察官
被　　　告　乙○○
被　　　告　甲○○
共　　　同
選任辯護人　王清海　律師
上列上訴人因被告等偽證罪案件，不服臺灣嘉義地方法院九十年
度訴字第二四○號中華民國九十年七月六日第一審判決（起訴案
號：臺灣嘉義地方法院檢察署九十年度偵字第七三九號），提起
上訴，判決後經最高法院發回更審，本院判決如下：
    主  文
原判決撤銷。
乙○○、甲○○於執行審判職務之公署審判時，證人於案情有重
要關係之事項，供前具結，而為虛偽陳述，各處有期徒刑陸月，
均減刑為有期徒刑參月。均緩刑貳年。
    事  實
一、乙○○與甲○○二人均為臺灣嘉義地方法院八十九年度易字
    第三四八號傷害案件之證人，均供前具結，乙○○於民國八
    十九年五月九日上午十時四十分許，在臺灣嘉義地方法院刑
    事第一法庭內，於臺灣嘉義地方法院法官許兆慶執行審判職
    務時，為八十九年度易字第三四八號傷害案件之證人，對於
    該案件有重要關係事項「劉永吉（該案被告）是否毆打郭水
    海（該案告訴人）」乙節，為虛偽之陳述稱：「我欲到湖底
    看竹苗，隔著十公尺溪岸（按：係「隔著溪岸」之誤）看到
    數人圍在一起，看到他們二人打架，劉永吉拿錏管打郭水海
    等語」等語足以影響裁判之結果；甲○○則於八十九年六月
    九日上午十時許，在嘉義縣大林鎮明華里湖底八十一號前，
    為前揭案件之證人時，明知其當時未見到乙○○，為掩護乙
    ○○未在現場之事實，於執行審判職務之臺灣嘉義地方法院
    履勘現場時，仍虛偽證稱：「我站在郭水海八十一號門口，
    乙○○所在位置在湖底路對面，相隔田地的堤防下馬路上，
    看到他戴安全帽」等語。
二、案經臺灣嘉義地方法院移送臺灣嘉義地方法院檢察署檢察官
    偵查起訴。
    理  由
一、前揭事實迭據被告乙○○、甲○○於本院準備程序及審理中
    坦承不諱（見本院卷第二九、三九頁），並對本案相關之人
    證物證均明確表示同意有證據能力（見本院卷第二八頁）。
    並查：
(一)、被告甲○○與被告乙○○係原本即相互認識之朋友（業據被
    告二人於本院前審中供承在卷），而該傷害案告訴人郭水海
    與被告乙○○亦為數十年之友人，郭水海與甲○○更為連襟
    關係，是被告甲○○、乙○○於郭水海告訴劉永吉傷害案時
    作證，有所偏頗，為有利於郭水海之證言，實不足為奇。況
    查被告甲○○既與乙○○認識多年，何以又稱當時並不認識
    被告乙○○，是在法院遇到乙○○才知道（見原審卷第四十
    頁）等語，足見被告甲○○、乙○○已有所隱瞞。又被告乙
    ○○當時縱有在其所述之地點，與郭水海家即該傷害案行為
    地點亦相距近百公尺，況且中間復有果園、竹木及擋土牆等
    相隔，被告甲○○何能看清楚近百公尺外戴安全帽之人，更
    遑論能看清楚機車車牌號碼，故被告甲○○之證言顯與事實
    有悖。
(二)、復查該傷害案告訴人郭水海於八十九年四月二十七日具狀另
    稱：案發中有一經過路人，只知該人機車牌照號碼為LIM-
    七二七號，後來查到為證人乙○○。然按，郭水海與被告乙
    ○○相識已十餘年，被告甲○○與被告乙○○二人亦相認識
    ，業如前述，則被告甲○○與案外人郭水海既然一同遇見被
    告乙○○，應即知對方身份，何必在路口紅綠燈中倉促記下
    車號，日後苦尋？況依乙○○供稱看郭水海與劉永吉打完架
    後即行離開，渠等又如何知道於路中偶遇之人即是在遠處觀
    看之人？郭水海既受傷，如何用紙筆記下或背下紅綠燈前短
    暫停留之車號（一般人通常不會）？而被告甲○○既駕車送
    郭水海就醫，又如何寫下車號？而該車號LIM-七二七號機車
    之車主又為何湊巧即係郭水海之老朋友即被告乙○○？顯不
    合情理，實令人難以置信。
(三)、又查劉永吉涉嫌傷害郭水海之案件，案發時間係在民國八十
    八年十二月二十四日，而該案被害人郭水海係於同年十二月
    二十五日製作警訊筆錄，此後歷經承辨檢察官於八十九年一
    月十八日、同年二月二日、同年月九日及同年三月二十九日
    共四次開庭偵查。該案被害人郭水海及該案證人即本案被告
    甲○○均未曾提及有證人乙○○其人，可為其作有利之證言
    ，更從未提及有記下被告乙○○車牌乙事。按被告甲○○及
    郭水海記下車牌，其目的無非係為可得有利證人，其又何以
    於訴訟之初隻字未提，實與常理不符。況該案告訴人郭水海
    與本案被告等相互間均係多年好友，如果真有此證人，實無
    須記下機車號碼再行查訪機車所有人，直至同年四月二十七
    日始請求傳訊多年友人即被告乙○○出庭作證之理。若案發
    時被告乙○○果真目睹過程，何以不在警訊時或於多次偵查
    中提出，卻於案發四個月後突然冒出有被告乙○○可為該案
    證人乙事，亦顯然違背常情。
(四)、再查被告甲○○於檢察官偵訊及上訴審調查中均稱伊係下午
    四時五十分到達郭水海家，到達後又直接進入郭水海之廚房
    （見偵卷第四四頁反面、上訴卷第三十七頁正面），但該傷
    害案於四時卅分即結束（見偵卷第四四頁反面），甲○○在
    上訴審調查時稱伊到達時，他們已打完架（見上訴卷第三八
    頁），而乙○○供稱伊看打完即離開（見上訴卷第四二頁）
    。則被告甲○○到達郭水海家時，乙○○離開已二十分鐘，
    甲○○絕不可能看到乙○○，而乙○○既於百公尺外看郭水
    海與劉永吉打完架即行離開，亦不可能看到二十分鐘後始到
    達郭水海家之甲○○載郭水海送醫，故依此時間相互參酌，
    被告二人所證述，實相矛盾。
(五)、被告乙○○於八十九年五月九日上午十時四十分許，在臺灣
    嘉義地方法院第一法庭內，證稱: 「我欲去湖底看竹苗，隔
    著溪岸，看見數人圍在一起，看見他們二人打架，永吉拿錏
    管打水海。當承審法官問及: 「你離他們多遠？」伊稱:「
    約有十公尺。」，法官再問: 「看到有人騎機車載走水海？
    」，被告乙○○答稱: 「對，但不知是否甲○○載走。」，
    按甲○○係駕駛汽車並非騎機車，所稱「看到有人騎機車載
    走水海」已與事實不符。又查，被告乙○○既稱係隔著溪岸
    觀看，則案發地點與被告乙○○所在位置，約有百餘公尺，
    已據乙○○於上訴審調查時供承在卷，非其先前證稱之「僅
    十公尺」應可認定。按被告乙○○當時係一六十六歲之正常
    成年人，且又是當地居民，應不致於將一百公尺誤稱為十公
    尺，此實非以記憶錯誤即可推託，顯係臨訟杜撰，否則，焉
    有可能將百餘公尺之距離說成僅十公尺。更何況被告乙○○
    與郭水海相識已久，為其在歷次偵、審中供述甚詳，若見郭
    水海與人發生糾紛，豈會只在遠處觀望，而不前往關心？又
    豈會在案發後四個月才被郭水海依甲○○記下之車牌號碼尋
    得乙○○出庭作證？在在顯示其等證言係屬虛偽。
(六)、由上所論，被告二人於本院所為認罪之自白與事實相符，洵
    為可採。
二、被告二人在臺灣嘉義地方法院八十九年度易字第三四八號案
    件審理中，由被告乙○○虛偽陳述其看見證人劉永吉毆打案
    外人郭水海，而被告甲○○則偽稱看見被告乙○○在現場，
    以使承審法官相信被告乙○○在該案件審理中所為之證言，
    是被告二人之證言對於於案情自屬有重要關係之事項，其等
    於供前均有具結（見原審卷第六十、六一頁），竟為虛偽陳
    述。核被告二人所為，係犯刑法第一百六十八條之偽證罪，
    至於被告等證言雖均係出於對郭水海告訴案提供積極有利之
    佐證，似為環環相扣，惟尚難認其等間有犯意聯絡，公訴人
    認有共犯關係，自有未合。原審法院就以上各節疏未詳查，
    遽為無罪之諭知，容有未洽；被告二人原否認犯罪，嗣坦承
    犯罪；公訴人上訴指摘原判決諭知無罪不當，為有理由，應
    由本院將原判決撤銷改判。爰審酌被告二人之素行、犯罪動
    機、目的、手段與被害人平日之關係等一切情狀，各量處有
    期徒刑陸月，被告二人之犯罪時間在九十六年四月二十四日
    以前，依九十六年七月四日公布之中華民國九十六年罪犯減
    刑條例第二條第一項第三款規定合於減刑條件，並各減刑二
    分之一為有期徒刑三月。查被告乙○○前曾於七十六年間，
    雖因妨害風化罪，經台灣高等法院判處有期徒刑一年、緩刑
    四年確定，其緩刑早已期滿，刑之宣告失其效力。於本件犯
    罪前，五年以內未再受有期徒刑以上刑之宣告；另被告甲○
    ○則未曾受有期徒刑以上刑之宣告，有臺灣高等法院被告前
    案紀錄表附卷可稽，彼等因與被害人之情誼關係，一時失慮
    ，致犯本罪，且犯後歷經數年訴訟，已於本院審理中坦承犯
    行，深知悔悟，本院認渠等經此次科刑教訓後，當知所警惕
    ，應無再犯之虞，因認渠等所受宣告之刑，以暫不執行為適
    當，爰併依修正後刑法第七十四條第一項第一款規定均予宣
    告緩刑二年，以勵來茲，而啟自新。
據上論斷，應依刑事訴訟法第三百六十九條第一項前段、第三百
六十四條、第二百九十九條第一項前段，刑法第一百六十八條、
第七十四條第一項第一款，中華民國九十六年罪犯減刑條例第二
條第一項第三款、第七條第一項，判決如主文。
本案經檢察官劉欽銘到庭執行職務。
中　　華　　民　　國　　96　　年　　8 　　月　　23　　日
                  刑事第一庭   審判長法   官  黃崑宗
                                     法   官  蔡長林
                                     法   官  夏金郎
以上正本證明與原本無異。
如不服本判決，應於收受本判決後十日內向本院提出上訴書狀。
其未敘述上訴理由者並得於提起上訴後十日內向本院補提理由書
狀（均須按他造當事人之人數附繕本）「切勿逕送上級法院」。
　　　　　　　　　　　　　　　　　　　書記官  劉岳文
中　　華　　民　　國　　96　　年　　8 　　月　　23　　日
附錄法條：
刑法第168條：
於執行審判職務之公署審判時或於檢察官偵查時，證人、鑑定人
、通譯於案情有重要關係之事項，供前或供後具結，而為虛偽陳
述者，處7年以下有期徒刑。
